【裁判字號】    90,聲再更(一),6
【裁判日期】    901126
【裁判案由】    聲請再審
【裁判全文】
臺灣高等法院高雄分院刑事裁定    九十年度聲再更(一)字第六號
    再審聲請人
    即受判決人    甲○○
              （即馮音塵）
右聲請人因偽造有價證券案件，對於本院八十九年度重上更(四)字第一六號中華民國八
十八年十月五日第二審確定判決（台灣高雄地方法院八十年度訴字第二二九一號、臺
灣高雄地方法院檢察署八十年度偵字第三四九三、八六０八號、併辦案號：同署八十
年度偵字第五四四二、七三三八、七五七六、一００四七號），聲請再審，本院裁定
後，經最高法院發回更審，本院裁定如左：
    主  文
再審之聲請駁回。
    理  由
一、本件聲請再審意旨略以：因發現確實之新證據，足認受有罪判決之人應受無罪、
    免訴、免刑或輕於原判決所認罪名之判決書得聲請再審，為刑事訴訟法第四百二
    十條第一項第六款所明定。經查，本院八十八年重上更(四)字第一六號刑事判決
    ，認再審聲請人即受判決人甲○○與鄭偉強係共同偽造有價證券，判處有期徒刑
    四年，減為有期徒刑二年確定，茲發見下列新證據：
    (一)、永逢集團公開發行之股票，該股票，在外觀上可看出，主席、副主席及總裁
        是股票上列名七家公司之老闆，共同承認股東（投資人）在這七家公司的股
        金權益。則總裁不是類同「總經理」之職，亦應是「執行董事」之屬，在永
        逢集團的體制中，總裁就是有權執行永逢集團事務之人。
    (二)、永逢集團總裁所發之函，包括七十八年三月三十日，總裁王俊傑之令（解散
        原營業點，併入他機構）、七十八年五月十日，代總裁岳春仙之令，增訂「
        吸金及獎金」辦法，及七十八年八月一日，總裁林清男之函，成立新組織「
        資產管理委會」。由上開證據可證永逢集團總裁是永逢集團事務的實際執行
        者。所有的函、令都未照會上級，也未有上級批註或批准。故永逢集團總裁
        在永逢集團的體制中，與一般公司行號之總經理相較，其權力有過之而無不
        及。
    (三)、永逢集團總裁所發之人事命令，包括七十八年四月廿二日，總裁王俊傑之令
        、七十八年五月十八日，代總裁岳春仙之令、七十八年七月廿日，總裁林清
        男之令、七十八年八月十一日，代總裁鄭偉強之令。均可看出，任一總裁發
        出之人事命令，都不需經第三者背書，也不須呈報或知會第三者。
    (四)、永逢機構請款單。七十八年四月廿五日，副總裁岳春仙因總裁王俊傑不在，
        依職權批准永逢機構請款購買運動帽。當時並無任何命令或明示副總裁岳春
        仙為代理總裁，此與原判決認定，永逢集團副總裁必須得到明令副總裁代行
        總裁職務時，才能執行總裁職務之推斷，不相符合。
    (五)、七十九年十月十五日，鄭偉強以永逢集團總裁之身分，發布永逢集團內部人
        事命令、八十年二月六日，鄭偉強以永逢集團總裁身份，發函給永逢集團地
        區聯絡處及自強會、八十年五月二十三日，李春長之妻楊麗玲發給永逢集團
        總裁鄭偉強及自強會主任委員之函。以上可看出，鄭偉強確是有權處理永逢
        集團事務之人。八十年十一月六日，李春長由看守所發給鄭偉強之函，信函
        亦記名「投資大眾的債務，處理的也該有一段落了吧！」由此可知李春長同
        意鄭偉強有權處理永逢投資大眾的債務，且李春長對鄭偉強的委任契約已解
        除，則鄭偉強處理永逢集團事務之權，並非出於委託書，而是總裁之職務。
        八十一年十一月十八日，永逢投資人自強團結委員會刊登之廣告，表明「永
        逢集團代總裁鄭偉強職權經法定代理人李春長於八十一年十一月十五日在．
        ．．等人見證下予以免除。」此亦表示鄭偉強適於八十一年十一月十五日才
        離職。八十二年十月二十四日，鄭偉強以永逢集團總裁身分發函給自強會主
        任委員，表明其再被委任為永逢集團總裁。
    基於發見上開新證據，永逢集團總裁有權簽發票據，鄭偉強是永逢集團總裁，其
    簽發票據，自無偽造有價證券，且再審聲請人係投資人之一又如何與之共同謀議
    偽造有價證券，爰聲請再審云云。
二、按法院認為無再審理由者，應以裁定駁回之，經前項裁定後，不得更以同一原因
    聲請再審。刑事訴訟法第四百三十四條定有明文。本件再審聲請人以投資人團結
    自強會八十一年十一月十八日登報之永逢投資人自強團結委員會公告及李春長發
    八十年十一月六日給鄭偉強之信函，以此為新證據聲請再審，惟前開證據，前經
    再審聲請人以之聲請再審，業經本院九十年二月十四日以九十年度聲再更 (一)
    字第一號裁定，認上開證據不足以動搖原確定判決，且亦非屬刑事訴訟法第四百
    二十條第一項第六款之新證據，而駁回其再審之聲請，有該裁定附卷可證，再審
    聲請人復以上開同一理由聲請再審，揆諸前揭規定，此部分再審之聲請，於法不
    合，應予駁回。
三、次按有罪之判決確定後，因發見確實之新證據，足認受有罪判決之人應受無罪之
    判決者，得聲請再審，固為刑事訴訟法第四百二十條第一項第六款所明定。惟按
    所謂「發見」新證據，係指該證據當時已經存在，為法院及當事人所不及知，不
    及調查斟酌，至其後始行發見，且就證據本身形式上觀察，固不以絕對不須經過
    調查程序為條件，但必須顯然可認為足以動搖原有罪確定判決，而為受判決人無
    罪、免訴、免刑或輕於原判決所認罪名之判決者為限。此受理聲請再審之最後事
    實審法院，應就聲請再審理由之所謂「新證據」，是否具備事實審判決前已經存
    在，為法院、當事人所不知，事後方行發見之「嶄新性」，及顯然可認足以動搖
    原有罪確定判決，應為無罪、免訴、免刑或輕於原判決罪名之「顯然性」二要件
    ，加以審查，為判斷應否准予開始再審之準據。（最高法院八十五年度台抗字第
    三０八號判決參照）
四、本件聲請再審人以(一)永逢集團公開發行之股票，(二)永逢集團總裁分別於民國七十
    八年三月三十日、七十八年五月十日、七十八年八月一日所發之函，(三)永逢集團
    總裁分別於七十八年四月廿二日、七十八年五月十八日、七十八年七月廿日、七
    十八年八月十一日所發之人事命令，(四)永逢機構副總裁岳春仙七十八年四月廿五
    日所批示之請款單等為新證據，認為永逢集團之總裁得行使集團旗下公司之一切
    事務、副總裁亦無須經總裁授權，即得行使總裁職務。復以(五)永逢集團七十九年
    十月十五日人事命令、該集團八十年二月六日、八十二年十二月六日函、李春長
    之妻楊麗玲八十年五月二十三日函及八十二年十月二十四日鄭偉強以永逢集團總
    裁身分發函給自強會主任委員，表明其再被委任為永逢集團總裁。為新證據，爭
    執鄭偉強於七十九年十月十八日簽發以系爭本票時，仍為永逢集團之總裁云云。
五、惟查：原確定判決以被告甲○○係永逢集團「投資人自強委員會」主任委員，因
    永逢集團受政府取締地下投資公司之影響，財務發生危機，主席李春長及總裁王
    新台均遭羈押，鄭偉強係該集團代理總裁，見永逢集團群龍無首，其本身集團代
    總裁身份又屬權限受限，無以處理該集團與投資人間債務解決問題，乃與甲○○
    共同決定，由鄭偉強出面，於七十八年十二月二十七日利用李春長被提解赴臺灣
    高雄地方法院開庭時，由其等將事前備妥其上已載明略謂永逢公司之一切對外均
    由鄭偉強為代表人之委任契約書一份，由李春長簽名按指印，爾後鄭偉強、馮音
    塵二人即分別以永逢集團及投資人代表自命，處理該公司之人事及一切資產處理
    事宜。迨七十九年七月二十七日，李春長出具「授權同意書」一紙，載明鄭偉強
    改任副總裁，同時任命許平長為集團總裁，並於該「授權同意書」第三款中表明
    ：「前本人所有授權一律收回」，委請陳啟舜律師將此一撤換總裁並收回先前以
    委任書委任鄭偉強處理一切事務之權限之意思親自告知鄭偉強及甲○○二人，詎
    鄭偉強、甲○○二人明知鄭偉強基於前述由李春長簽名之委任書所生處理永逢集
    團事務授權已遭終止，猶共同謀議，推由鄭偉強簽發金額高達新台幣（下同）三
    十億元鉅額本票交付，以利前開投資人自強委員會成員分別向各拍賣永逢集團所
    屬資產之法院提出分配求償。鄭偉強乃於七十九年十月十八日，在永逢公司台北
    辦事處即台北市○○○路○段一三一巷卅號六樓處，盜用李春長及永逢國際等三
    家公司印章，簽發本票十三張，均交付知情之甲○○，馮某將其中十二張（面額
    新台幣十億元本票一張除外），持向臺灣台北地方法院聲請裁定准予強制執行，
    並進而持向臺灣板橋、高雄等地方法院民事執行處參加分配，足以生損害於其他
    執行債權人之事實，業據告訴人張航、鍾久福指訴綦詳，並有偽造之本票十三張
    及持向法院聲請本票裁定及參加分配之註記等影本附卷可稽，並經證人陳啟舜、
    李春長分別於偵查、原審時及本院前審一致證述屬實，復有授權同意書、存證信
    函、律師請求見證書，許平長聲明書附卷可稽，因認李春長授權鄭偉強之委任契
    約，既經終止，鄭偉強即無為李春長及李春長為代表人之各公司簽發票據之權力
    ，此為被告與鄭偉強所明知。竟於授權被終止之後，猶於七十九年十月十八日簽
    發李春長及永逢國際等三家公司之本票十三張。而判決再審聲請人甲○○共同意
    圖供行使之用，而偽造有價證券，處有期徒刑肆年，減為有期徒刑貳年。綜上所
    述，原確定判決對於再審聲請人共同偽造有價證券受之事實及據以認定該事實之
    證據，均已於原確定判決詳予審酌、論斷，並敘明受判決人所辯不足採信之理由
    ，業據本院調取該案全卷查明屬實。從而再審聲請人提出(一)至(四)永逢集團公開發
    行之股票，永逢集團總裁分別於民國七十八年三月三十日、七十八年五月十日、
    七十八年八月一日所發之函，永逢集團總裁分別於七十八年四月廿二日、七十八
    年五月十八日、七十八年七月廿日、七十八年八月十一日所發之人事命令及永逢
    機構副總裁岳春仙七十八年四月廿五日所批示之請款單等，與原確定判決以李春
    長於七十九年七月二十七日與鄭偉強終止委任契約，明知無權簽發本票，再審聲
    請人與鄭偉強共同意圖供行使之用，而偽造有價證券無涉。且於聲請再審人以上
    開(一)至(四)證據及永逢集團七十九年十月十五日人事命令、該集團八十年二月六日
    、八十二年十二月六日函、李春長之妻楊麗玲八十年五月二十三日函及八十二年
    十月二十四日鄭偉強函以為新證據，爭執聲請再審人信賴鄭偉強於七十九年十月
    十八日簽發支票時，仍為集團總裁云云，然上開(一)至(四)及該人事命令、函文於原
    確定判決審理當時已經存在，且受文者或為再審聲請人本人或副本抄送永逢集團
    投資人自強委員會，非再審聲請人所不知，不及聲請法院調查斟酌，至其後始行
    發見，又前揭集團之人事命令、函文均以總裁鄭偉強發文，益徵鄭偉強於李春長
    終止委任關係後，猶自命為永逢集團總裁名義，與原確定判決認定再審聲請人與
    鄭偉強明知已遭終止授權委任關係，無權簽發票據，而偽造有價證券，並無不符
    。又李春長之妻李楊麗玲所發之函雖稱鄭偉強為集團總裁，然此係李春長之妻李
    楊麗珍署名，並非李春長；此外，無從認定再審聲請人有何信賴鄭偉強仍為總裁
    之情，該等證據實不能動搖原確定判決之認定。綜上所述，再審聲請人所提出之
    新證據，或為已經本院以無再審理由駁回之證據，或與刑事訴訟法第四百二十條
    第一項第六款規定不符，本件聲請人據以聲請再審，應認為再審不合法及無再審
    理由，應予駁回。
五、爰依刑事訴訟法第四百三十三條、第四百三十四條第一項，裁定如主文。
中    華    民    國      九十      年      十一      月     二十六   日
                              臺灣高等法院高雄分院刑事第三庭
                                  審判長法官  周賢銳
                                        法官  莊崑山
                                        法官  陳中和
右正本證明與原本無異。
如不服本裁定應於送達後五日內向本院提出抗告狀。
                                      書記官  陳靖華
中    華    民    國      九十      年      十一      月     二十七   日
                                                                      Ｄ


司法院資訊處製作；財團法人民間司法改革基金會備份。
